【裁判字號】    90,易,60
【裁判日期】    900713
【裁判案由】    傷害
【裁判全文】
臺灣士林地方法院刑事判決                              九十年度易字第六○號
    公  訴  人  臺灣士林地方法院檢察署檢察官
    被      告  甲○○
右列被告因傷害等案件，經檢察官提起公訴（八十九年度調偵字第一一四號），本院
判決如左：
    主  文
甲○○連續傷害人之身體，處有期徒刑月，累犯，如易科罰金，以佰元折算壹日
。
    事  實
一甲○○前因違反槍砲彈藥刀械管制條例案件，經法院判處有期徒刑一年二月，復因
  違反麻醉藥品管理條例案件，經法院判處有期徒刑七月，二罪合併應執行有期徒刑
  一年七月，再因違反麻醉藥品管理條例案件，經法院判處有期徒刑六月，各罪接續
  執行，於民國八十七年二月二十四日假釋出監付保護管束，迄八十七年十二月二十
  二日始執行完畢。緣其弟乙○○之女友丙○○懷有乙○○之子，多次前往甲○○及
  乙○○位於臺北縣汐止市○○路七八號四樓住處，要求乙○○給付生產費，甲○○
  因而心生不滿，於八十八年六月二十二日晚間八時三十分許，在上址一樓大門口前
  ，見丙○○前來要求生產費，甲○○遂上前與丙○○爭執，一言不合發生衝突，甲○○竟基於傷害之概括犯意，徒手朝丙○○之頭部、頸部、手、腳等處毆打、抓、
  踢，致丙○○受有右頭部及頸部挫傷、右肘關節部及左膝關節部挫傷及擦傷、前額
  部擦傷等傷害。復於八十八年七月十二日晚間八時三十分許，在上址一樓大門口前
  ，見丙○○又來要求生產費，明知丙○○斯時有孕在身，身體較常人嬌弱，仍賡續
  前揭傷害之概括犯意，連續與丙○○發生拉扯，進而出手推丙○○，將其壓倒在地
  ，致丙○○受有妊娠三十一週併早期出血之傷害，幸丙○○旋經家人送醫就診，始
  保住胎兒。
二案經被害人丙○○訴由臺灣士林地方法院檢察署檢察官偵查起訴。
    理  由
一訊據被告甲○○固不否認於八十八年六月二十二日晚間八時三十分許在上址與告訴
  人丙○○發生衝突之事實，惟矢口否認有何傷害之犯行，辯稱：因丙○○出手打伊
  ，伊只是將丙○○押到牆邊，可能出手較重而將丙○○推倒，至於八十八年七月十
  二日丙○○根本未前往該址，當日二人並未發生衝突云云。惟查，右揭事實，業據
  告訴人丙○○指訴綦詳，且被告甲○○前於八十九年一月二十日檢察官偵訊時亦自
  承：「（檢察官問：八十八年七月十二日有無與丙○○發生衝突？）雙方言語衝突
  ，我就把她推到旁邊去：：：可能我力氣比較大，可能是我甩開她時她跌倒」（參
  見八十九年度偵字第四五一號偵查卷宗第十五頁），核與證人乙○○於八十八年九
  月十五日檢察官偵訊時所稱：「（檢察官問：八十八年七月十二日當天情形如何？
  ）我看到我哥不知道怎麼樣就跑過去打蘇（玨綾）：：：我是看到我哥把她手抓住
  ，壓在地上」（參見八十八年度他字第一一六四號偵查卷宗第十三頁背面）、八十
  九年四月十三日檢察官偵訊時所稱：「（八十八年七月十二日你有見到丙○○與甲○○發生拉扯？）我僅看到拉扯，後來亦有看到玨綾倒在地上」（參見八十九年度
  偵字第四五一號偵查卷宗第二十頁背面）等情大致相符，此外，復有佑平醫院診斷
  證明書、長庚紀念醫院診斷證明書各一件、長庚紀念醫院病歷一冊在卷可稽。被告
  雖嗣翻異前詞，改稱：八十八月年七月十二日未發生衝突云云，證人乙○○亦復合
  其詞，核均係事後圖免迴護之詞，不足採信。末查，正當防衛必須對於現在不法之
  侵害始得為之，侵害業已過去，即無正當防衛可言，至彼此互毆，又必以一方初無
  傷人之行為，因排除對方不法之侵害而加以還擊，始得以正當防衛論，故侵害已過
  去後之報復行為，與無從分別何方為不法侵害之互毆行為，均不得主張防衛權（最
  高法院三十年度上字第一○四○號判例參照），衡之一般社會經驗法則，互毆係屬
  多數動作構成單純一罪而互為攻擊之傷害行為，縱令一方先行出手，而還擊之一方
  在客觀上茍非單純對於現在不法之侵害為必要排除之反擊行為，因其本即有傷害之
  犯意存在，則對其互為攻擊之還手反擊行為，自無主張正當防衛權之餘地（最高法
  院八十四年度臺非字第二○八號判決參照）；本件告訴人丙○○有孕在身，不勝劇
  烈碰撞、推擊或跌倒，此為一般人所明知，被告亦無不知之理，竟仗體型力氣之優
  勢，以暴力加諸告訴人，其具有傷害之犯意甚明，而與法律上所稱之正當防衛不合
  。是被告所辯，顯係卸責之詞，核無可採。本件事證明確，被告犯行洵堪認定，應
  依法論科。
二核被告甲○○所為，係犯刑法第二百七十七條第一項普通傷害罪。被告先後二次犯
  行，時間緊接，觸犯犯罪構成要件相同之罪名，顯係基於概括犯意為之，應依連續
  犯之規定論以一罪，並依法加重其刑。查被告前因違反槍砲彈藥刀械管制條例案件
  ，經法院判處有期徒刑一年二月，復因違反麻醉藥品管理條例案件，經法院判處有
  期徒刑七月，二罪合併應執行有期徒刑一年七月，再因違反麻醉藥品管理條例案件
  ，經法院判處有期徒刑六月，各罪接續執行，於八十七年二月二十四日假釋出監付
  保護管束，迄八十七年十二月二十二日始執行完畢，有卷附臺灣高等法院被告全國
  前案紀錄表可按，其受有期徒刑之執行完畢，五年內再犯本件有期徒刑以上之罪，
  為累犯，依法遞加重其刑。爰審酌被告明知被害人已懷有身孕，竟爾不顧母子安危
  ，即以暴力強加告訴人，及其品行、生活狀況、智識程度、犯罪動機、目的、犯罪
  後態度等一切情況，量處如主文所示之刑。又被告行為後，刑法第四十一條業於九
  十年一月十日修正公布，同年月十二日生效，舊法規定犯最重本刑三年以下有期徒
  刑以下之刑之罪，而受六個月以下有期徒刑或拘役之宣告，因身體、教育、職業、
  家庭之關係或其他正當事由，執行顯有困難者，得易科罰金，修正後刑法第四十一
  條第一項規定，凡犯最重本刑五年以下有期徒刑以下之刑之罪，而受六個月以下有
  期徒刑或拘役之宣告，均得易科罰金，比較新舊法之結果，上開法律之修正，對被
  告不生影響，依刑法第二條第一項前段規定，適用裁判時之新法，宣告易科罰金之
  折算標準。
據上論斷，應依刑事訴訟法第二百九十九條第一項前段，刑法第二條第一項前段、第
五十六條、第二百七十七條第一項、第四十一條第一項前段、第四十七條，罰金罰鍰
提高標準條例第一條前段、第二條，判決如主文。
本案經檢察官陳文哲到庭執行職務。
中        華        民        國      九十    年    七    月十三    日
                              臺灣士林地方法院刑事第四庭
                                  法  官  陳  玉  曆
右正本證明與原本無異。
如不服本判決，應於判決送達後十日內，向本院提出上訴狀。
                                  書記官  陳  鳳  嬌
中        華        民        國      九十    年    七    月    十八    日
附錄本案論罪科刑法條全文：
刑法第二百七十七條第一項
傷害人之身體或健康者，處三年以下有期徒刑，拘役或一千元以下罰金。


司法院資訊處製作；財團法人民間司法改革基金會備份。
